【裁判字號】    89,自,515
【裁判日期】    890731
【裁判案由】    詐欺
【裁判全文】
臺灣臺中地方法院刑事判決                          八十九年度自字第五一五號
    自  訴  人  乙○○
    被      告  甲○○
右列被告因詐欺案件，經自訴人提起自訴，本院判決如左：
    主  文
甲○○無罪。
    理  由
一、自訴意旨略以：被告甲○○自民國八十八年九月五日起，參加自訴人乙○○所招
    募每會新台幣（下同）二萬元、會員計二十五名之互助會一會，詎被告於八十八
    年十二月五日得標取得會款共四十八萬五千一百元後，即於八十九年五月舉家潛
    逃，而不再續繳會錢。因認被告涉犯刑法詐欺之罪嫌云云。
二、按犯罪事實應依證據認定之，無證據不得推定其犯罪事實，又不能證明被告犯罪
    者，應諭知無罪之判決。刑事訴訟法第一百五十四條、第三百零一條第一項分別
    定有明文。另刑法第三百三十九條第一項詐欺罪之成立，係以行為人意圖為自己
    或第三人不法之所有，以詐術使人將本人或第三人之物交付為要件。本件自訴人
    認被告涉犯詐欺之罪嫌，無非係以被告標取會款後，未續繳死會會款並避不見面
    為其依據。然訊之被告甲○○，固坦承未續繳會款之事實，惟否認有詐騙會款之
    意思，辯稱：伊因與他人有訴訟糾紛，恐家人遭遇不測方舉家遷移躲避，且又遭
    人倒債經濟困難，才未續繳會款等語。
三、經查，自訴人稱「被告係八十八年十二月五日以三千元得標，標走後，又繳了四
    次會款，到八十九年五月就沒有繳了」（本院八十九年七月二十五日審判筆錄）
    ，足徵被告參加本件互助會一共繳了三次活會款四次死會款（其中得標該次未繳
    ），而按被告果欲於跟會之初或標會之時詐騙自訴人，當於開始即以高額標金標
    取會款後一走了之，且不再繳納死會會款才是，故認被告當時應無不法所有之意
    圖，方有續繳四次死會會款之行為；又互助會款係按月履行之債務，本件互助會
    依自訴人所提出之互助會簿所載，期間係自八十八年九月五日起至九十年九月五
    日止，可知該互助會尚有十四個月（八十九年八月至九十年九月）才結束，今被
    告僅欠繳八十九年五月五日、六月五日、七月五日之會款，其亦不因欠繳三期會
    款而負有就全部債務一次履行完畢之義務，是後續之十四次會款被告是否仍不繳
    納，猶不可知，故非能僅因被告三次會款未繳，即遽認其不再續繳未屆期之會款
    ，並因而擅斷被告有詐騙自訴人之犯意，況被告於接到本院通知即按時到庭應訊
    ，其亦無走避難以找尋之情形。因認本件應僅為兩造間之民事糾葛問題，與刑法
    第三百三十九條第一項詐欺罪之構成要件不合，尚難以該罪相繩。此外，復查無
    任何積極證據足資證明被告有何詐欺之犯行，依右揭條文規定，自應為被告無罪
    之諭知。
據上論斷，應依刑事訴訟法第三百四十三條、第三百零一條第一項，判決如主文。
中      華      民      國    八十九    年      七      月    三十一    日
                                     臺灣台中地方法院刑事第三庭
                                          法  官   李  秋  娟
右正本證明與原本無異。
如不服本判決，應於判決送達後十日內向本院提出上訴狀，上訴於臺灣高等法院臺中
分院( 須附繕本 )。
                                          書記官
中      華      民      國    八十九    年      七      月    三十一    日


司法院資訊處製作；財團法人民間司法改革基金會備份。
